【裁判字號】    98,訴,481
【裁判日期】    980519
【裁判案由】    毒品危害防制條例
【裁判全文】
臺灣基隆地方法院刑事判決               98年度訴字第481號
公  訴  人  臺灣基隆地方法院檢察署檢察官
被      告  乙○○
                    （現另案於臺灣基隆監獄執行中）
上列被告因違反毒品危害防制條例案件，經檢察官提起公訴（98
年度毒偵字第711 號），被告就被訴事實為有罪之陳述，本院合
議庭裁定由受命法官獨任進行審判，經改依簡式審判程序審理後
判決如下：
    主  文
乙○○施用第一級毒品，累犯，處有期徒刑柒月。
    事  實
一、乙○○前因施用毒品案件，先後二次經裁定送觀察、勒戒後
    ，均認無繼續施用毒品之傾向，先後於民國87年8 月25日、
    89年1 月27日執行完畢釋放出所，分別由本院以87年度易字
    第356 號判決免刑，及由臺灣基隆地方法院檢察署以89年度
    毒偵字第117 號為不起訴處分確定。復於上開觀察勒戒執行
    完畢釋放後5 年內之91年間，因施用毒品案件，經本院裁定
    送強制戒治（91年6 月20日強制戒治期滿），並經臺灣高等
    法院以90年度上訴字第3366號判決判處應執行有期徒刑1 年
    3 月確定，併同另案所犯贓物罪所處有期徒刑6 月（本院89
    年度易字第523 號）接續執行，於92年4 月3 日假釋交付保
    護管束出獄，同年7 月14日保護管束期滿，其所受假釋之宣
    告未經撤銷，未執行之刑以已執行論，而視為執行完畢。又
    於93年間，因施用毒品案件，經台灣高等法院以93年度上訴
    字第2841號判決判處應執行有期徒刑2 年確定（下稱甲案）
    。又於94年間，因施用毒品案件，經台灣高等法院以94年度
    上訴字第3671號判處有期徒刑2 年2 月確定（下稱乙案），
    另因詐欺案件，經本院以94年度基簡字第839 號判決判處有
    期徒刑3 月確定（下稱丙案），因偽證案件，經本院以95年
    度訴字第915 號判決判處有期徒刑6 月確定（下稱丁案）。
    其因上開甲乙丙丁案件所處之刑，嗣或經合併定刑，或經合
    併計算執行期間，迨96 年11 月20日始經假釋出監。乃旨揭
    假釋付保護管束期間猶未屆滿，乙○○旋因違反保安處分執
    行法且其情節重大，致由原執行機關檢具撤銷假釋報告表陳
    請法務部函准辦理撤銷假釋；詎檢察官猶未指揮發監以執行
    其前案殘刑，中華民國九十六年罪犯減刑條例旋於96年7 月
    16日公佈施行，其所犯前開4 案遂經依法減刑、定刑（96年
    度聲減字第1333號裁定），再由檢察官於97年10月28日指揮
    執行而赦免餘刑（即其殘刑均經赦免而已毋庸執行；構成累
    犯）。
二、詎乙○○猶未戒除毒癮，復基於施用第一級毒品海洛因之犯
    意，於98年2 月15日晚間某時許，在基隆市中山區○○○路
    241 巷10號2 樓住處，以將第一級毒品海洛因摻入香菸，再
    點燃吸食之方式，施用第一級毒品海洛因1 次。嗣其因另案
    為警於同日下午2 時30分許，在其上址住處拘獲，經警徵得
    其同意採尿液送驗後，結果呈嗎啡之陽性反應，始查悉上情
    。
三、案經基隆市警察局第三分局報告臺灣基隆地方法院檢察署檢
    察官偵查後起訴。
壹、程序事項：
    本件被告乙○○所犯者非為死刑、無期徒刑、最輕本刑為3
    年以上有期徒刑之罪或高等法院管轄第一審案件，其於準備
    程序進行中，先就被訴事實為有罪之陳述，經告知其簡式審
    判程序之旨，並聽取公訴人、被告之意見後，本院業已依刑
    事訴訟法第273 條之1 第1 項之規定，裁定由受命法官獨任
    以簡式審判程序進行本案之審理。
貳、實體事項：
一、上開事實，業據被告於本院審理時坦承在卷，且其為警查獲
    時所採集之尿液送驗後，結果呈嗎啡之陽性反應，有台灣尖
    端先進生技醫藥股份有限公司濫用藥物檢驗報告及基隆市警
    察局第三分局偵辦毒品案件尿液檢體對照表各1 紙附卷可佐
    ，足徵被告之自白與事實相符，可以採信。綜上，本案事證
    明確，被告施用第一級毒品之犯行洵堪認定，應依法論科。
二、論罪科刑：
  (一)按毒品危害防制條例係於92年7 月9 日修正公布，自93 年1
    月9 日起施行，其中第20條、第23條將施用毒品之刑事處遇
    程序，區分為「初犯」、「五年內再犯」、「五年後再犯」
    。依其立法理由之說明：「初犯」，經觀察、勒戒或強制戒
    治後，應為不起訴處分或不付審理之裁定；經觀察、勒戒或
    強制戒治執行完畢釋放後，「五年內再犯者」，因其再犯率
    甚高，原實施之觀察、勒戒及強制戒治既已無法收其實效，
    爰依法追訴或裁定交付審理。至於經觀察、勒戒或強制戒治
    執行完畢釋放後，「五年後再犯者」，前所實施之觀察、勒
    戒或強制戒治已足以遮斷其施用毒品之毒癮，為其自新及協
    助其斷除毒癮，仍適用「初犯」規定，先經觀察、勒戒或強
    制戒治之程序。從而依修正後之規定，僅限於「初犯」及「
    五年後再犯」二種情形，始應先經觀察、勒戒或強制戒治程
    序。倘被告於5 年內已再犯，經依法追訴處罰，縱其第三次
    （或第三次以上）再度施用毒品之時間，在初犯經觀察、勒
    戒或強制戒治執行完畢釋放五年以後，已不合於「五年後再
    犯」之規定，且因已於「五年內再犯」，顯見其再犯率甚高
    ，原實施觀察、勒戒或強制戒治，已無法收其實效，即應依
    該條例第10條處罰（最高法院95年度台非字第59號、第65號
    判決意旨及最高法院95年第7 次刑事庭會議決議意旨參照）
    。被告有如事實欄所載，於89年1 月27日最後一次執行觀察
    勒戒完畢後之5 年內，再因施用毒品案件，經法院判處徒刑
    確定等情，有臺灣高等法院被告前案紀錄表各1 份在卷可稽
    。被告曾「五年內再犯」，且經法院判處罪刑確定，竟又於
    事實欄所示時間，再次施用第一級毒品海洛因，揆諸前揭說
    明，即非屬毒品危害防制條例第20條第3 項所定「五年後再
    犯」之情形，故檢察官依法逕行起訴本案，於法要無不合，
    合先敘明。
  (二)查海洛因係毒品危害防制條例第2 條第2 項第1 款所定之第
    一級毒品，被告非法施用第一級毒品海洛因之行為，係犯毒
    品危害防制條例第10條第1 項之施用第一級毒品罪。被告因
    施用而持有第一級毒品海洛因之低度行為，應為施用第一級
    毒品之高度行為所吸收，不另論罪。又被告查有如事實欄一
    所載之犯罪科刑及刑之執行情形，此除有臺灣高等法院被告
    前案紀錄表在卷可考，並悉經本院職權調取臺灣基隆地方法
    院檢察署97年度執減更字第171 號執行全卷核閱無訛，有臺
    灣宜蘭監獄報請撤銷假釋報告表、法務部97年7 月7 日法矯
    字第0970901794號函、檢察官於97年10月28日簽請准予報結
    （因被告經減刑結果，實已無殘刑亟待發監）之簽呈影本各
    1 份存卷為憑。被告於前案有期徒刑受一部之執行而赦免後
    ，5 年以內，故意再犯本起最重本刑有期徒刑以上之罪，為
    累犯，應依刑法第47條第1 項規定，加重其刑。爰審酌被告
    犯罪之動機、曾有施用毒品之前科仍不知戒除，惟犯罪後坦
    承犯行，且所犯施用毒品犯行乃戕害自己身心健康，並未危
    及他人等一切情狀，量處如主文所示之刑。
據上論斷，應依刑事訴訟法第273條之1 第1 項、第299條第1 項
前段，毒品危害防制條例第10條第1 項、第23條第2 項，刑法第
11條前段、第47條第1 項，判決如主文。
本案經檢察官甲○○到庭執行職務。
中    華    民    國    98    年    5     月    19    日
                    刑事第一庭法  官  劉桂金
以上正本證明與原本無異。
如不服本判決應於收受送達後10日內向本院提出上訴書狀，並應
敘述具體理由；其未敘述上訴理由者，應於上訴期間屆滿後20日
內向本院補提理由書 (均須按他造當事人之人數附繕本)「切勿
逕送上級法院」。
中    華    民    國    98    年    5     月    19    日
                              書記官  明祖斌
附錄論罪法條：
毒品危害防制條例第10條第1項
施用第一級毒品者，處6 月以上 5 年以下有期徒刑。


司法院資訊處製作；財團法人民間司法改革基金會備份。
